【裁判字號】    94,訴,24
【裁判日期】    950526
【裁判案由】    強盜等
【裁判全文】
臺灣臺東地方法院刑事判決                94年度訴字第24號
公  訴  人  臺灣臺東地方法院檢察署檢察官
被      告  庚○○
                    （另案於臺灣泰源技能訓練所執行中）
選任辯護人  吳漢成律師
上列被告因強盜等案件，經檢察官提起公訴（九十三年度偵字第
十一號），本院判決如下：
    主  文
庚○○意圖為自己不法之所有，攜帶兇器結夥三人以上以脅迫至
使不能抗拒而使他人交付其物，處有期徒刑捌年；又連續損壞他
人之住處玻璃及汽車玻璃，足以生損害於他人者，處有期徒刑壹
年；又放火燒燬現供人使用之住宅未遂，處有期徒刑伍年。應執
行有期徒刑拾參年陸月。
    事  實
一、庚○○於民國九十年三月間，因承作戊○○位於桃園縣蘆竹
    鄉○○路○段一九八號土地之鐵皮屋遮雨棚工程而結識戊○○，竟為下列行為：
  (一)其於九十年五月七日下午二時三十分許，與至少四個姓名年
    籍不詳之成年男子共同基於意圖為自己不法所有之犯意聯絡
    ，由庚○○攜帶開山刀一把繫於腰間，結夥前開男子同往戊○○位於同上鄉○○路○段三百巷五弄三號住處，並藉口商
    量事情而將戊○○帶往同上鄉「尋夢谷遊樂園」附近之偏僻
    小徑上後，庚○○即對戊○○恫稱：「我知道你是公務員退
    休，身上沒有五百萬元，也有三百萬元，今天兄弟們生活難
    過，你拿出十萬元來讓兄弟們生活」、「你不拿出來的話，
    我就讓你死得很難看，將你殺掉後再扔到海裡餵魚」等語，
    以此脅迫之方式至使戊○○不能抗拒，而將其身上全部現金
    新臺幣（下同）一萬五千元交付庚○○。其後庚○○旋又與
    其中二名同夥帶同戊○○返回戊○○住處，並命戊○○將其
    存摺及印章交予同居人乙○○，再由另二名同夥在屋內監視
    戊○○及乙○○之小女兒余文芳，而庚○○則開車載乙○○
    及其大女兒甲○○前往位於同上鄉○○路之中國信託商業銀
    行提款領取現金，庚○○因擔心乙○○對外聲張，並於途中
    對乙○○恐嚇稱：「刀子有二尺半，如果你去報警，就要把
    你及你女兒殺掉，再叫家裡那二個人把戊○○及你女兒也殺
    掉」等語，以此脅迫之方式至使乙○○不能抗拒，而依庚○○之指示提領現金八萬五千元。迨庚○○開車載乙○○、甲○○返回戊○○前開住處，乙○○將該存摺、提款卡及八萬
    五千元交予戊○○後，戊○○即將八萬五千元交予庚○○，
    庚○○與同夥始行離去。
  (二)庚○○基於毀損財物及恐嚇之概括犯意，先於九十年五月三
    十日晚上十時四十分許，全身是血前往前揭戊○○住處找戊○○，惟經乙○○謊稱戊○○不在後，竟對乙○○恫稱：「
    如果讓我知道騙我，就要讓戊○○死」、「我剛剛到八德市
    砸毀鐵工廠，所以身上都是血，不可以將被搶的事報警，否
    則下場就跟鐵工廠情形一樣」等語，以此方式恐嚇乙○○致
    生危害於安全。詎其離去後仍心有未甘，即折返戊○○住處
    ，並持菜刀砍破該住處窗戶玻璃及戊○○所有車號9G -
    3090 號自小貨車之車窗玻璃，足以生損害於戊○○。又於
    九十年八月二十五日某時，前往桃園縣濱海遊樂區一帶，向
    正在經營湯包生意之戊○○恫稱：「我要跑路，你不給三萬
    元的話，要殺死你全家」等語，以此方式恐嚇戊○○，致生
    危害於安全。復於同月三十日某時，因打聽到戊○○在臺北
    縣「林口發電廠」高架橋附近經營豆花生意，乃持刀前往揮
    砍戊○○前開自小貨車之擋風玻璃破裂，足以生損害於戊○○。此後庚○○仍承前毀損之概括犯意，自同年九月五日起
    迄十月四日止，持刀前揭戊○○住處揮砍其窗戶玻璃及自小
    貨車之擋風玻璃多次，足以生損害於戊○○。
  (三)庚○○復於同年九月二十三日傍晚時分，前往現供人使用之
    前揭戊○○住宅，先將汽油注入空玻璃瓶後點火引燃，再以
    朝客廳旁玻璃窗丟去，致該玻璃窗玻璃破損（毀損部分未據
    告訴），並自客廳沙發處開始起火，幸經消防隊員據報即時
    趕到奮力救火，始僅造成客廳沙發、家具及運動器材等財物
    遭燒燬，其房屋構成部分並未燒燬喪失效用而未遂。
二、案經桃園縣警察局大園分局報請臺灣桃園地方法院檢察署檢
    察官呈請臺灣高等法院檢察署檢察長令轉臺灣臺東地方法院
    檢察署檢察官偵查起訴。
    理  由
壹、程序部分：
一、辯護人於九十四年二月二十三日之準備程序中主張：證人即
    告訴人戊○○、乙○○於九十一年二月一日警詢筆錄、九十
    一年三月十九日檢察官偵訊筆錄（均未具結）、九十一年七
    月二十五日檢察官偵訊筆錄（均未具結）、九十二年四月二
    十八日檢察事務官詢問筆錄、九十二年六月二十三日檢察官
    偵訊筆錄（已具結），及證人乙○○、丁○○於九十二年四
    月二十八日檢察事務官詢問筆錄，均屬傳聞證據，故無證據
    能力，惟按「證人於司法警察（官）調查時，毋庸具結，此
    觀刑事訴訟法第一百八十六條關於證人具結之規定，依同法
    第一百九十六條之一第二項規定非在準用之列即明。又刑事
    訴訟法施行法第七條之三規定：「中華民國九十二年一月十
    四日修正通過之刑事訴訟法施行前，已繫屬於各級法院之案
    件，其以後之訴訟程序，應依修正刑事訴訟法終結之。但修
    正刑事訴訟法施行前已依法定程序進行之訴訟程序，其效力
    不受影響。」是在新制施行之前，已依修正前所定之程序取
    得之證據，在修正施行後，已經法院踐行證據調查程序，自
    應承認其證據適格（最高法院九十五年度台上字第二三七九
    號判決），亦即倘係由檢察官訊問證人，除有不得令其具結
    之特殊情形下，均應令其於供前或供後具結，始符合法定程
    序（最高法院九十五年度台上字第二二五九號），至如係由
    司法警察或檢察事務官詢問證人，因並無準用刑事訴訟法第
    一百八十六條關於證人具結之規定，故該詢問筆錄倘已踐行
    其他詢問之法定程序，該次筆錄即應具有證據能力。本案辯
    護人所爭執前揭被告以外之人於審判外之陳述，均係在九十
    二年九月一日修正後刑事訴訟法施行之前所取得之證據方法
    ，其中證人即告訴人戊○○、乙○○於九十二年六月二十三
    日檢察官偵訊所為陳述，已命其具結，此與其於九十一年二
    月一日警詢時及九十二年四月二十八日檢察事務官詢問所為
    陳述，及證人乙○○、丁○○於九十二年四月二十八日檢察
    事務官詢問時所為陳述，同因符合刑事訴訟法施行法第七條
    之三但書之規定，而具有證據能力。至於證人戊○○、乙○○於九十一年三月十九日、九十一年七月二十五日檢察官偵
    訊時所為陳述，因並未依法令其具結，核與法定程序尚屬有
    間，而無刑事訴訟法施行法第七條之三規定之適用，原則上
    應無證據能力，惟因此係在檢察官前所為陳述，且無證據證
    明其於偵訊時曾受任何強暴、脅迫、利誘等不法取證之顯不
    可信特殊情形，依據刑事訴訟法第一百五十九條之一第二項
    ，應有證據能力。
二、證人甲○○於九十二年六月二十三日檢察官偵訊時所為之陳
    述，雖屬被告以外之人於審判外之陳述，惟因此係於九十二
    年九月一日前所取得之證據方法，且當時檢察官已依法命其
    具結，復經本院於審理時提示當事人及辯護人並告以要旨，
    其均未對證據能力部分表示異議，依刑事訴訟法施行法第七
    條之三但書，應有證據能力。
三、有關桃園縣警察局員警工作紀錄簿、桃園縣警察局大園分局
    調查報告、桃園縣消防局受理災害查處紀錄簿、桃園縣警察
    局大園分局三組查訪紀錄表等證據方法，本質上均屬傳聞證
    據，惟因被告及辯護人於本院準備程序中已明確表示因被告
    坦承前揭犯罪事實(二)(三)之犯罪事實，故同意有證據能力，本
    院經審酌該書面之作成狀況均符合正常流程，並無虛偽之特
    別情形，而認其均適於作為證據。
四、另有關活期儲蓄存款存摺、交易明細表、照片、中國信託商
    業銀行函及所附戊○○帳戶存提紀錄等證據方法，均屬書證
    ，且當事人及辯護人均不爭執其證據能力，應有證據能力。
貳、實體部分：
一、本案認定被告犯罪事實所憑證據及理由如下：
  (一)訊據被告庚○○雖不否認其曾於九十年五月七日前往「尋夢
    谷遊樂園」，當日先向戊○○取得一萬五千元，其後又開車
    載乙○○、乙○○女兒甲○○前往蘆竹鄉南崁提領現金八萬
    五千元，惟矢口否認有何犯罪事實(一)所載犯罪事實，辯稱：
    伊警詢筆錄都是警察照戊○○筆錄寫好，然後叫伊蓋章，警
    察說如果伊不蓋章，就要辦伊祖母窩藏人犯，所以伊才自白
    ；錢是伊為了要發給丁○○工錢才向戊○○借的，並非強盜
    ，當時伊與戊○○是好朋友，是後來因為金錢問題才發生一
    連串糾紛；伊絕對沒有強盜的行為，且伊只有一人，如何能
    押乙○○及甲○○去領錢，如果真有強盜行為，為何戊○○
    、乙○○不立即報警云云，其辯護人亦為被告補充辯稱：依
    據丁○○於九十二年四月二十八日在檢察事務官詢問時之陳
    述，戊○○還有跟被告一起去參加丁○○的生日，證明二人
    當時感情不錯，且如果被告真有於九十年五月七日強盜戊○○，為何還會去參加云云。惟查：
  1.被告雖辯稱：伊警詢筆錄都是警察照戊○○筆錄寫好，然後
    叫伊蓋章，警察說如果伊不蓋章，就要辦伊祖母窩藏人犯，
    所以伊才自白云云，惟經本院於九十四年八月十一日準備期
    日當庭播放警詢錄音帶，其勘驗結果為：「一、錄音帶Ａ面
    開始，警察告知被告所涉罪名及得行使之權利，並詢問是否
    委任律師或通知家人到場，錄音帶音質清晰，無中斷，有飛
    機起降聲。二、間隔一段時間無詢問，有電腦打字聲、敲打
    鍵盤聲、第三人談話聲，無中斷。三、警察表示『想了一夜
    ，想清楚沒？』被告回答：『有作就承認』。四、被告開始
    堅稱是向戊○○借錢，不是強盜，經警察再次確認，被告表
    示就照告訴人意思寫好了，詢問員警表示，不是告訴人說的
    就算了，要被告將真正情形說明。五、採一問一答。六、被
    告表示是一個人找戊○○，『文龍』、『老馬』是師傅，只
    有一人押去搶錢。七、警察詢問帶一長、一短的刀為何，被
    告自承帶菜刀、番刀，並告知返程丟於濱海路海邊。八、詢
    問完刀子下落後，警察有詢問被告是否喝水，答稱：『不用
    喝水』。九、被告有表示當時有說如果不給錢就要把他殺掉
    。十、勘驗錄音帶內容，並無被告所表示，若不承認，警察
    要辦其祖母藏匿人犯等不法取供情形」，被告及辯護人其後
    亦對此勘驗筆錄表示沒有意見，有本院勘驗筆錄在卷可查。
    經本院勘驗後，既未發現有被告所主張遭受員警脅迫之情事
    ，且員警亦一再詢問被告真意，避免被告為與事實不符之陳
    述，詢問過程中採一問一答，全程錄音，被告語態自然，中
    途亦間雜有敲打鍵盤之聲音，堪信其於製作該份筆錄時，並
    未受到任何強暴、脅迫等不法取供手段，故被告前開所辯，
    並無可採。
  2.前揭犯罪事實(一)所載犯罪事實，業據被告於警詢時自承：伊
    於九十年五月七日有與朋友文龍、老馬去戊○○家，之後伊
    也有把戊○○押到尋夢谷的偏僻小路搶他的錢，當天伊是帶
    著一把菜刀、一把番刀去押，伊曾說過如果不給就要把他殺
    掉；伊因積欠工人工資，急著要發薪水，因為伊承作戊○○
    工程，覺得他很老實很好欺負，才會選定戊○○作為對象等
    語，核與戊○○、乙○○於警詢、偵查中及本院審理時分別
    以告訴人及證人之身分所言，及證人甲○○於本院審理時具
    結所證大致相符，且前揭戊○○、乙○○及甲○○先後多次
    陳述亦屬一致，並有活期儲蓄存款存摺、交易明細表、中國
    信託商業銀行函及所附戊○○帳戶存提紀錄等附卷可稽，堪
    信真實。至被告雖辯稱錢是向戊○○「借」的云云，惟所謂
    借貸，必雙方均係出於自由意志且有借貸之意思表示合致，
    始足謂之。本案被告係將戊○○帶往鄉間無人經過之荒徑而
    取其財物，若是單純借貸，實無刻意前往無人經過之小徑以
    掩人耳目，又如戊○○確有借錢之真意，則被告大可偕同戊○○一起前往領款，而無需大費周章帶戊○○回家後，再載
    乙○○及甲○○前往領款，凡此均與一般單純借貸之常情迥
    異。其次，被告當日前往戊○○住處時，有二人一起進入屋
    內，屋外尚另有二人，業據證人戊○○於本院審理時證述明
    確，此核與被告警詢時自稱有與文龍、老馬去戊○○家之客
    觀情狀相符，另證人戊○○於本院審理時證稱當時伊是遭被
    告及另二人帶回住處等語，核與證人乙○○、甲○○於本院
    審理時具結證稱有看到戊○○被兩個人從兩旁抓住雙手帶進
    屋內等語相符，足見被告並非一人行動，復參以被告當時身
    上帶有刀子，以戊○○家中僅有其一人為男性，其餘乙○○
    、甲○○及余文芳均屬婦孺，顯無與其對抗之實力，且當被
    告載乙○○、甲○○前往領款時，戊○○與余文芳係在另二
    人監視下留在家中，而被告復對乙○○陳稱：「刀子有二尺
    半，如果你去報警，就要把你及你女兒殺掉，再叫家裡那二
    個人把戊○○及你女兒也殺掉」等語，客觀上確實足以令人
    無法抗拒而任其指使，故被告辯稱：伊絕對沒有強盜的行為
    ，且伊只有一人，如何能押乙○○及甲○○去領錢云云，即
    無可採。至被告又辯稱：如果真有強盜行為，為何戊○○、
    乙○○不立即報警云云，然告訴人戊○○於警詢時已稱：一
    開始伊不敢報警，後來因為被告在九十年五月三十日又到家
    裡來恐嚇及毀損，伊覺得這樣長期被欺負不是辦法，所以才
    想報警處理，但因不知被告真名，只聽過他自我介紹叫做「
    辛○○」，後來是警方查獲被告，經指認後才知他叫庚○○
    等語，於九十二年四月二十八日檢察事務官詢問時亦稱：在
    作鐵皮屋前我不認識被告，也不知道他的名字等語，核與被
    告於警詢時自稱：伊因通緝在案，所以對外都用辛○○的名
    字，伊也曾經這樣子騙過戊○○等語相符，告訴人於九十年
    五月七日當時既受被告恫稱不准報警，亦僅知被告假名，無
    法提供正確之年籍資料以供員警查證，顯非刻意造證，故被
    告此項辯解亦無可採。被告、辯護人雖另辯稱：依丁○○於
    九十二年四月二十八日在檢察事務官詢問時之陳述，戊○○
    還有跟被告一起去參加丁○○的生日，足見被告當時與戊○○是好朋友云云，惟丁○○於當日係稱：「（九十年五月七
    日是否有和你姐丙○○及戊○○及庚○○在桃園縣尋夢谷附
    近的餐廳吃飯，庚○○向戊○○借了一萬五千元？）九十年
    五月三十日的前一、兩天，戊○○有在尋夢谷附近的餐廳過
    生日」、「（九十年五月七日是否有和戊○○及庚○○在桃
    園縣尋夢谷附近的餐廳吃飯？）九十年四月間在幫他搭鐵皮
    屋之前有一次，之後就是五月三十日我生日之前一、二天那
    一次，這中間就沒有」，亦即並未於九十年五月七日與被告
    及戊○○一起前往尋夢谷遊樂園附近之餐廳，核與被告於九
    十二年四月二十八日檢察事務官詢問時自稱：「（對告訴人
    乙○○、戊○○表示九十年五月七日你沒有在餐廳借錢？）
    我確實在餐廳借的，在場丙○○、丁○○都有看到戊○○拿
    八萬五給我」等語互有扞格，益徵被告前後供詞反覆矛盾。
    至於戊○○縱曾於九十年五月三十日前一、二天前往尋夢谷
    附近餐廳參加丁○○生日聚會，且當時被告亦有在場，但對
    照戊○○係在九十年五月三十日遭被告再度恐嚇及毀損後始
    決意不再委曲求全之客觀情狀，其於此前應係不敢與被告等
    人決裂而已，且當日係丁○○之生日餐會，並非被告之生日
    餐會，亦難僅以戊○○曾經出席之事實，遽認其與被告交情
    甚為融洽，故丁○○此項陳述仍無從作為被告有利之認定，
    前揭所辯，仍無可採。
  3.綜上所言，被告前後供詞反覆，所言有諸多違背常理之處，
    反觀告訴人戊○○、乙○○及證人甲○○前後指訴及證述一
    致，並有如前引其他書證可資參佐，被告所辯均無足採。
 (二)前揭犯罪事實(二)(三)部分，迭經被告於警詢、偵訊及本院訊問
   時坦承不諱，核與證人即告訴人戊○○、乙○○於警詢、檢
   察事務官詢問、偵查官偵訊及本院審理時所為證言，及證人
   甲○○於九十二年六月二十三日檢察官偵訊時所言相符，並
   有桃園縣警察局員警工作紀錄簿、桃園縣警察局大園分局調
   查報告、桃園縣消防局受理災害查處紀錄簿、桃園縣警察局
   大園分局三組查訪紀錄表及照片等附卷可稽，應足擔保被告
   前揭自白之真實性。
 (三)綜上所述，本案事證已甚明確，被告犯行堪以認定。
二、核被告前揭犯罪事實(一)所為，係犯刑法第三百三十條之攜帶
    兇器結夥三人強盜罪。其與該等年籍不詳之成年男子間就此
    犯行有犯意聯絡及行為分擔，屬共同正犯。渠於密接時間先
    後使戊○○交付一萬五千元及八萬五千元，屬接續犯，應僅
    論以一罪。核被告前揭犯罪事實(二)所為，係犯刑法第三百零
    五條之恐嚇危害安全罪，及刑法第三百五十四條之毀損罪。
    其先後二次恐嚇行為及先後多次毀損行為之犯罪時間緊接，
    且所犯各係構成要件相同之罪，係基於概括犯意所為，屬連
    續犯。又其所犯此兩罪之間，有方法結果之牽連關係，應依
    刑法第五十五條後段之規定，應從較重之毀損罪處斷。再按
    「刑法第一百七十三條第一項所謂放火燒燬現供人使用之住
    宅，必須房屋構成之重要部分已燒燬，如僅房屋內之傢俱、
    物件燒燬，房屋本身尚未達喪失其效用之程度，即不能依該
    條項論罪，依原判決事實之認定，房屋構成部分並未燒燬喪
    失效用，上訴人放火結果僅燒燬傢俱及物件，應係犯同條第
    三項、第一項放火燒燬現供人使用住宅未遂之罪名，原判決
    論以同條第一項之既遂罪，自屬違誤（最高法院七十九年度
    台上字第二六五六號判決參照）」，本案被告犯罪事實(三)所
    為，因尚未達毀損住宅主要結構之程度，故應僅成立刑法第
    一百七十三條第三項、第一項之放火未遂罪。被告所犯前開
    加重強盜罪、連續毀損罪及放火未遂罪間，犯罪時間個別，
    所犯罪名互異，顯係基於個別犯意所為，應予分論併罰。被
    告雖已著手放火行為之實施，惟未生燒燬現供人使用住宅之
    結果，其犯罪尚屬未遂，爰依刑法第二十六條前段之規定，
    按既遂犯之刑度減輕其刑。爰審酌被告之素行（有臺灣高等
    法院被告前案紀錄表附卷可稽），犯罪之動機目的，所犯已
    嚴重侵害告訴人財產、自由及生命法益，及犯罪後態度等一
    切情狀，處如主文所示之刑，並定其應執行之刑。至被告用
    以強盜及毀損所用刀子，因被告從未供稱為其所有之物，實
    際上亦未扣案，為避免日後執行困難，爰不諭知沒收，附此
    敘明。
據上論斷，應依刑事訴訟法第二百九十九條第一項前段，刑法第
五十六條、第一百七十三條第一、三項、第三百零五條、第三百
三十條、第三百五十四條、第五十五條、第二十六條前段、第五
十一條第五款，罰金罰鍰提高標準條例第一條前段，判決如主文
。
本案經檢察官己○○到庭執行職務。
中    華    民    國    95    年    5     月    26    日
                  刑事第二庭  審判長法  官  李勝琛
                                    法  官  曾宗欽
                                    法?官  連雅婷
以上正本證明與原本無異。
如不服本判決，應於判決送達後10日內，向本院提出上訴狀。
                                書記官  蘇美琴
中    華    民    國    95    年    5     月    18    日


司法院資訊處製作；財團法人民間司法改革基金會備份。
